【裁判字號】    99,司,189
【裁判日期】    991025
【裁判案由】    選派清算人
【裁判全文】
臺灣臺北地方法院民事裁定               99年度司字第189號
聲  請  人  財政部臺北市國稅局
法定代理人  甲○○
相  對  人  宏基藥業有限公司
上列聲請人聲請為宏基藥業有限公司選派清算人事件，本院裁定
如下：
    主  文
選派黃志明為宏基藥業有限公司之清算人。
聲請程序費用新臺幣壹仟元由宏基藥業有限公司負擔。
    理  由
一、按解散之公司，除因合併、破產而解散者外，應行清算，公
    司法第24條定有明文。又公司經中央主管機關撤銷或廢止登
    記者，準用公司法第24條規定，為公司法第26條之1 所明定
    。次按公司之清算，以全體股東為清算人。但本法或章程另
    有規定或經股東決議，另選清算人者，不在此限，又由股東
    全體清算時，股東中有死亡者，清算事務由其繼承人行之；
    繼承人有數人時，應由繼承人互推一人行之，不能依公司法
    第79條規定定其清算人時，法院得因利害關係人之聲請，選
    派清算人，公司法第79條、第80條、第81條分別定有明文。
    而上開規定於有限公司清算時準用之，亦經公司法第113 條
    所明定。
二、聲請意旨略以：相對人宏基藥業有限公司（下稱宏基公司）
    滯欠營利事業所得稅及罰鍰合計新臺幣（下同）70,886元（
    含滯怠報金、滯納金及至民國99年9 月8 日之滯納利息），
    因宏基公司經主管機關以97年6 月20日府產業商字第09737
    221400號函廢止登記，依公司法第26之1 準用同法第24條規
    定，應行清算程序。宏基公司唯一股東兼董事黃秀娟已於94
    年10月19日死亡，而公司章程並無清算人之相關規定，依法
    應由黃秀娟之繼承人互推一人執行清算事務，鈞院家事法庭
    以黃秀娟之繼承人黃蟬華、黃陳春、黃志明、黃馨慧、黃秀
    玉等均已拋棄繼承，惟其死亡登記申請人為其兄黃志明，足
    認與黃秀娟除有親屬關係外，於宏碁公司事務或有知悉，是
    為欠稅清理必要，爰依法聲請選派宏碁公司之清算人等語。
三、經查，相對人宏碁公司業經臺北市政府以97年6 月20日府產
    業商字第09737221400 號函廢止登記在案，有公司登記資料
    查詢附卷可憑（見本院卷第8 頁），依公司法第26條之1 準
    用第24條之規定，宏碁公司應行清算程序。又宏碁公司之公
    司章程並未有清算人選任之特別規定，且宏碁公司之法定代
    理人黃秀娟死亡之日止，黃秀娟為該公司唯一之自然人股東
    兼董事，而其法定繼承人皆已拋棄繼承等之事實，業據聲請
    人提出宏碁公司之公司章程、公司設立登記事項表、本院家
    事法庭96年10月8 日北院錦家靜95年度繼字第171 號函、財
    政部財稅資料中心等件資料為證（見本院卷第11頁至第23頁
    ），堪信聲請人之主張為真實。是以，因宏碁公司已無董事
    、股東可擔任公司之清算人，故為處理宏碁公司之未了結事
    務，以盡速消滅其法人格，聲請人聲請為該公司選派清算人
    ，於法並無不合。準此，本院參酌黃志明為黃秀娟兄長，應
    對相對人公司事務略為知悉，尚有利宏碁公司進行清算，且
    亦無非訟事件法第176 條不得選派為清算人之情事，堪認選
    派黃志明擔任宏碁公司之清算人應為妥適。爰裁定如主文。
中    華    民    國    99    年    10    月    25    日
                  民事第五庭    法  官  鄧德倩
以上正本係照原本作成
如對本裁定抗告須於裁定送達後10日內向本院提出抗告狀，並繳
納抗告費新臺幣1,000 元
中    華    民    國    99    年    10    月    25    日
                                書記官  林孔華

司法院資訊處製作；財團法人民間司法改革基金會備份。
